臺灣高雄地方法院刑事判決　　　　　　　110年度易字第181號
公　訴　人　臺灣高雄地方檢察署檢察官
被　　　告　郭安可
　　　（原名郭軒豪）




上列被告因詐欺案件，經檢察官提起公訴（109年度偵字第23479
、23789、24468號、110年度偵字第2603號），本院判決如下：
    主  文
己○○犯如附表所示之罪，各處如附表主文欄所示之刑及沒收。
拘役部分應執行拘役玖拾日，如易科罰金，以新臺幣壹仟元折算
壹日。有期徒刑部分應執行有期徒刑柒月，如易科罰金，以新臺
幣壹仟元折算壹日。
    事  實
一、己○○意圖為自己不法之所有，分別為以下行為：
  ㈠己○○基於詐欺取財之犯意，向戊○○佯稱欲以新臺幣（下
    同）18,000元之價格，購買蘋果牌筆記型電腦1台，致戊○○陷於錯誤，雙方約定於民國109年10月7日15時50分許，在
    高雄市○鎮區○○○路000號「統一超商」面交，戊○○依
    約交付上述電腦予己○○，卻遲未收到己○○之匯款，戊○○始知受騙。
  ㈡己○○基於詐欺取財之犯意，向丙○○佯稱欲以29,500元之
    價格，購買丙○○在臉書刊登販售之IPHONE 11 PROMAX 64G
    手機1支（IMEI：000000000000000號），致丙○○陷於錯誤
    ，雙方約定於109年6月5日（起訴書誤載為109年10月7日）
    22時30分許，在高雄市○○區○○○路000號「萊爾富超商
    」面交，丙○○依約交付上述手機予己○○，己○○卻藉詞
    離去且未付款項，丙○○始知受騙。
  ㈢己○○基於詐欺取財及偽造準私文書復持以行使之犯意，看
    見乙○○於109年10月23日13時許在臉書刊登販售IPHONE11
    白色128G手機1支（IMEI：000000000000000號）之訊息，即
    於同日13時7分許，使用臉書帳號：「Lip  Hao  Chen」與
    乙○○私訊聯繫，向乙○○佯稱欲以16,000元之價格購買，
    致乙○○陷於錯誤，雙方約定於同日下午在鳳山火車站見面
    。己○○於見面前半小時，先在高雄市某間網咖內，利用AI
    製圖軟體，將其自己中國信託帳戶網路銀行曾匯款成功之交
    易紀錄截圖之電磁紀錄檔案，更改其內之全部日期、帳號及
    金額，而偽造成本案其轉帳予乙○○之交易紀錄截圖之電磁
    紀錄檔案，再於同日15時19分許，前往鳳山火車站與乙○○
    會面，雙方並於同日15時25分許，共同前往高雄市○○區○○路00號之「統一超商」交易，乙○○依約交付上述手機予
    己○○，己○○則將其偽造之上開轉帳交易紀錄截圖之電磁
    紀錄檔案，傳送予乙○○而行使之，使乙○○誤信己○○有
    交易之真意及已轉帳支付價金而離去，足生損害於乙○○及
    金融機構管理帳戶之正確性。嗣乙○○遲未收到款項，且之
    後與己○○相約當面交付現金仍未獲付款，乙○○始知受騙
    。
  ㈣己○○基於詐欺取財之犯意，於109年11月12日凌晨，以微
    信聯繫擔任白牌車司機之丁○○，稱欲叫車前往臺中、臺北
    等處，丁○○因而駕車前往高雄市新興區八德一路附近搭載
    己○○，己○○向丁○○佯稱，其正要前往臺中、臺北等地
    收款，惟需先持5萬元之現金供其老闆觀看，其老闆始會允
    許其前往收款，該5萬元可立即歸還，若有收得款項可與丁○○對分，且會另付1萬元之車資云云，致丁○○陷於錯誤
    ，而答應交付5萬元之現金，惟因丁○○僅有現金1萬元，乃
    將上情告知友人即少年侯○予（真實姓名詳卷，無證據足認
    己○○明知或有預見侯○予為少年，詳下述），致侯○予亦
    陷於錯誤，而答應交付4萬元，丁○○因而駕車前往高雄市
    小港區搭載侯○予及侯○予之友人黃榆成，侯○予在高雄市
    小港區之某超商內，自其在中華郵政股份有限公司所申設帳
    號00000000000000號帳戶領出4萬元現金，己○○復佯稱其
    老闆要求看帳戶明細是否有5萬元云云，侯○予乃將丁○○
    提供之1萬元及上述提領之4萬元，存入其前揭帳戶內，並拍
    照明細提供予己○○，己○○又佯稱其老闆要求看到5萬元
    之現金云云，侯○予再度在高雄市某超商內，自其前揭帳戶
    領出5萬元現金，交給丁○○，而因己○○佯稱其老闆在高
    雄市○○區○○○路00號「歌德商旅」之601號房，渠等即
    共同前往歌德商旅，丁○○於同日凌晨2時30分許，在歌德
    商旅之門口，將現金5萬元交給己○○。詎料，己○○取得
    現金後，旋欲從歌德商旅之後門離開，遭發覺有異而至後門
    察看之丁○○等人撞見，己○○復佯裝要丁○○陪同其上樓
    ，雙方即在旅館內之樓梯間上下往返數趟。嗣警方據報到場
    ，並將渠等帶返派出所，經警調閱監視錄影畫面釐清上情後
    ，於同日上午6時30分許逮捕己○○，並扣得己○○身上之
    現金43,800元。
二、案經戊○○訴由高雄市政府警察局前鎮分局、丙○○、丁○○、侯○予訴由高雄市政府警察局苓雅分局、乙○○訴由高
    雄市政府警察局鳳山分局移送臺灣高雄地方檢察署檢察官偵
    查起訴。
    理  由
壹、程序部分：
一、按司法機關所製作必須公開之文書，除為否認子女之訴、收
    養事件、親權行使、負擔事件或監護權之選定、酌定、改定
    事件之當事人或關係人或其他法律特別規定之情形外，不得
    揭露足以識別為刑事案件之當事人或被害人之兒童及少年身
    分之資訊，兒童及少年福利與權益保障法第69條第1項、第2
    項定有明文。查，本判決之告訴人侯○予於案發當時為12歲
    以上未滿18歲之少年，有其年籍資料1份在卷可證（見警一
    卷第17頁），依上述規定，不得揭露其真實姓名年籍資料，
    故予以隱匿之。
二、證據能力部分
    本判決下列所引用之證據，其中屬傳聞證據之部分，業據檢
    察官及被告於本院審理時均同意有證據能力（見易字卷第24
    0至248頁），本院審酌該等具有傳聞證據性質之證據，其取
    得過程並無瑕疵，與待證事實具有關聯性，證明力非明顯過
    低，以之作為證據係屬適當，依刑事訴訟法第159條之5規定
    ，自得作為證據。其餘認定本案犯罪事實之非供述證據，並
    無證據證明係實施刑事訴訟程序之公務員違背法定程序所取
    得，依刑事訴訟法第158條之4規定反面解釋，亦應認均具有
    證據能力。
貳、實體部分：
一、認定犯罪事實所憑之證據及其認定之理由：
    訊據被告己○○對於事實欄一㈠至㈢之部分均坦承不諱，對
    於事實欄一㈣之部分固不諱言於上開時間在歌德商旅前，向
    丁○○拿取現金之事實，惟否認有何詐欺犯行，辯稱：我沒
    有拿到侯俊予所稱的4萬元，我只有向丁○○拿取1萬元，該
    部分只是單純向丁○○借款的債務不履行而已等語。經查：
  ㈠關於事實欄一㈠至㈢之部分：
    除被告之自白外，業經證人即告訴人戊○○、丙○○、乙○○於警詢中證述在卷（見警二卷第1至2頁、警三卷第11至13
    、15至16、21至22頁、警四卷第3至5頁），且有被告與戊○○面交之監視錄影畫面翻拍照片3張、被告與丙○○面交後
    騎乘機車離開之監視錄影畫面翻拍照片2張、被告與丙○○
    間於臉書聊天室對話之翻拍照片、被告之臉書暱稱「銘仁郭
    」之基本資料照片共14張、乙○○遭詐騙之手機、購買發票
    、臉書帳號「Lip  Hao  Chen」個人檔案、被告以臉書帳號
    「Lip  Hao  Chen」與乙○○以私訊聊天之對話紀錄、被告
    傳送予乙○○偽造之轉帳交易紀錄截圖照片共14張（見警二
    卷第6頁、警三卷第23、25至28頁、警四卷第9至12頁）等在
    卷可佐，足認被告之自白與事實相符。
  ㈡關於事實欄一㈣之部分：
  ⒈被告前揭不諱言之部分，除其供述外，業經證人即告訴人丁○○於警詢、偵訊及本院審理中、證人即告訴人侯○予於偵
    訊及本院審理中、證人黃榆成於警詢中證述在卷（見警一卷
    第13至16、22頁、偵一卷第39至42頁、易字卷第222至223、
    236頁），並有歌德商旅之監視錄影畫面翻拍照片2張（見警
    一卷第37頁）附卷足憑，此部分事實自堪認定為真。
  ⒉被告固以上開情詞為辯，惟查：
  ⑴證人即告訴人丁○○於警詢中證稱：己○○用微信跟我說，
    要叫我的車去臺中、臺北，於是我就開著車到高雄市新興區
    八德一路載他。在車上他忽然跟我說：「我正要去臺中、臺
    北收錢，共收40萬元，收到錢之後我與你對分，給20萬元也
    不是問題，我另外還會再付你1萬元的車資。但是之前我老
    闆出錢用我的名義租了一部車，用完這部車子我就把該租車
    退還了，租車店退還租車的押金5萬元給我，而我拿了這筆5
    萬元已經拿給別人了。你先給我5萬元現金，我拿這5萬元給
    我老闆看一下就會還給你，我老闆也才會讓我去臺中、臺北
    收錢」，所以我就打電話給侯○宇，跟他先借4萬元，配上
    我身上的1萬元共5萬。我就開車去小港載侯○宇，而侯○宇
    又帶著他朋友黃榆成，一起上我的車，此時車上共4人，即
    我、己○○、侯○宇、黃榆成。之後我給侯○宇1萬元，侯
    ○宇在小港超商領了4萬元，此時己○○又稱他老闆要求要
    看戶頭的明細有沒有5萬元，我跟己○○說那我們再把這5萬
    元存入侯○宇的戶頭，這樣明細就有5萬元。於是侯○宇將5
    萬元存入戶頭，再拍照明細讓己○○傳照片給他的老闆，接
    下來，侯○宇從超商把5萬元領出來。之後我們就到歌德商
    旅，因為己○○說他老闆人在歌德商旅601號房，且他老闆
    要看5萬元的現金，於是我就在歌德商旅的門口前拿5萬元給
    己○○，己○○拿了錢往歌德商旅裡面走，照理說他應該是
    要拿5萬元到601號房給他老闆看，但他卻往後門走，於是我
    趕快叫黃榆成跟我到歌德商旅的後門看，結果我還真的在後
    門看到他走出來，他看到我之後就叫我一起進入歌德商旅內
    上6樓給他老闆看現金。我跟著己○○到了歌德商旅6樓之後
    ，他一直使用各種話術拖延，我發覺不對了，我就一直叫他
    把5萬元還給我，直到警方出現，把我們4人全部帶回派出所
    ，但我不知道誰報警等語（見警一卷第13至16頁），於偵訊
    及本院審理中均具結證述雷同之內容（見偵一卷第40至41頁
    、易字卷第221至228頁）；並於本院審理中補充證稱：我是
    白牌車司機，我因為己○○曾叫我的車而認識己○○...我
    從歌德商旅的後門抓到己○○以後，就跟他進去坐在歌德商
    旅的1樓，他就說「那你跟我上去」，我就一直跟著他，因
    為我發覺不對勁了，我想把5萬元要回來，他就一直堅持不
    給我，我們就上樓去又下來、上去又下來，一直在樓梯間走
    上走下，店家可能因為這樣才報警的等語（見易字卷第221
    、226至227頁）。
  ⑵證人即告訴人侯○予於警詢中證稱：109年11月12日1時許，
    我朋友丁○○打電話問我身上是否有錢，我跟丁○○說我有
    4萬元，丁○○告知我要先跟我借這4萬元，那名男子即己○○的老闆說他要看5萬元的明細，丁○○拿了1萬元給我加上
    我的4萬元，一同存入我在中華郵政申設之帳號00000000000
    000帳戶內，丁○○就開車從小港接我去歌德商旅，車上有
    丁○○、己○○、我及黃榆成共4名。我們於當日2時26分許
    到統一超商，由我把那5萬元提領出來給了丁○○。到了歌
    德商旅，丁○○與己○○就下車就進入歌德商旅內，之後丁○○與黃榆成跑到歌德商旅的後門，後來我看到丁○○與己○○一同進入歌德商旅內，我就和黃榆成待在車內直到警方
    到來等語（見警一卷第17至20頁），於偵訊及本院審理中均
    具結證述雷同之內容（見偵一卷第40頁、易字卷第235至238
    頁）；並於偵訊中補充證稱：我有看到丁○○把5萬元交給
    己○○，就是我領出來的5萬元等語（見偵一卷第41頁）。
  ⑶證人黃榆成於警詢中證稱：109年11月12日1時許，我朋友丁○○打電話給我，說要跟一個朋友去臺中收錢，叫我和侯○
    宇陪他一起去，之後丁○○就載他朋友到小港區接我和侯○
    宇，他們來到小港區後，丁○○的朋友就說他身上錢不夠，
    要先向我們借5萬元，並向我們表示馬上會還給我們，故侯
    ○宇就在小港區的全家便利超商領出4萬元及丁○○本身身
    上就有1萬元，總共5萬元要借給丁○○載來的那位朋友。後
    來丁○○那位朋友說要先將這5萬元給他老闆看，他說他老
    闆現在在歌德商旅入住，所以我們就由丁○○開車一同前往
    歌德商旅，在該處由丁○○將5萬元交付給他那位朋友，他
    那位朋友就自行走進歌德商旅，我和丁○○因怕他逃走，就
    走到歌德商旅後門去顧，我和丁○○就看到他從後門要出來
    ，他看到我們後就叫丁○○陪他一起上樓，之後我就一個人
    在後門那邊顧，過了約10分鐘，我就自行走到前門侯○宇那
    邊，接著我和侯○宇都在車上等，之後就看到警方來現場，
    進去歌德商旅將丁○○及他那位朋友帶下來等語（見警一卷
    第21至23頁），於偵訊中亦具結為雷同之證述（見偵一卷第
    41頁）。
  ⑷經核證人丁○○、侯○予與黃榆成之證述內容均大致符合。
    又觀以卷附被告與丁○○間之對話紀錄截圖（見警一卷第43
    至45頁），被告曾問：「臺北可以嗎？」，丁○○則回以「
    可以啊」、「沒問題」，之後丁○○復稱：「去臺中？」、
    「可以啊」、「沒問題」等語，與證人丁○○證稱，被告原
    向丁○○叫車，係稱要前往臺中、臺北等地收款一情相符。
    又依卷附侯○予自其上述郵局帳戶提款之自動櫃員機交易明
    細表可見（見警一卷第47頁），侯○予於109年11月12日凌
    晨1時42分、1時43分許，利用台新銀行設立之自動櫃員機，
    自其帳戶提領2萬元、2萬元，提領後帳戶餘額為247元；復
    於同日凌晨2時24分、2時25分、2時26分許，利用中國信託
    銀行設立之自動櫃員機，自其帳戶提領2萬元、2萬元、1萬
    元，且於凌晨2時24分許提領2萬元後之帳戶餘額為30,227元
    ，足見提領前之餘額為50,227元，則依侯○予上開郵局帳戶
    之提款紀錄及帳戶餘額增減情況，均與證人丁○○、侯○予
    證述，因被告稱需要5萬元，而丁○○僅有1萬元，故由侯○
    予在小港區之某超商提領4萬元，之後因被告稱其老闆需要
    看到帳戶餘額為5萬元之明細，侯○予乃將上揭5萬元存入其
    帳戶內，嗣因被告再度稱其老闆需看到5萬元之現金，侯○
    予遂再至高雄市某超商領出5萬元等情節吻合。再者，丁○○有在歌德商旅門口交付現金給被告乙節，業經敘明如上，
    此與證人丁○○證稱，被告佯稱其老闆需看到5萬元之現金
    ，而其老闆在歌德商旅601號房之情相合，否則，丁○○大
    可在其所駕駛之車上或他處交付現金，而無特別駕車前往歌
    德商旅並在商旅門口交付現金給被告之必要。復依丁○○與
    侯○予2人於當日湊足5萬元後，先存入侯○予之帳戶，再自
    侯○予之帳戶全數領出之事實，堪認被告向丁○○要求交付
    之金額應為5萬元，且丁○○在歌德商旅門口當場交付現金
    之數額，亦非僅1萬元，而確為5萬元無誤，不然，侯○予實
    無將自己之4萬元從帳戶內領出、復存入後，又再度領出之
    理。另關於被告向丁○○拿取現金進入歌德商旅後，旋走至
    歌德商旅之後門欲離去，然遭因發覺有異而前往後門之丁○○等人撞見一節，亦有歌德商旅之監視錄影畫面翻拍照片3
    張存卷足憑（見警一卷第38至39頁）。綜上，證人丁○○等
    前列證人之證述內容既互相合致，且與上揭客觀事證皆若合
    符節，自堪認渠等之證詞俱堪採信。
  ⑸被告於事發當日凌晨為警帶回警局，經警調閱監視錄影畫面
    釐清上情後，於同日上午6時30分許遭逮捕，並為警扣得現
    金43,800元等節，有警製之職務報告、高雄市政府警察局苓
    雅分局執行逮捕、拘禁告知本人通知書、扣押筆錄、扣押物
    品目錄表各1份暨扣案物照片1張在卷可按（見警一卷第27、
    31至35、41頁、易字卷第97頁）。惟，依證人丁○○於本院
    審理中結證稱：事發當天己○○開車回來，並要叫車，我就
    去載他，我知道租車的店家有退還租金給他，我只有看到一
    疊現金，但不知道是多少錢等語（見易字卷第228至229頁）
    ；而被告於本院曾供稱：警員從歌德商旅把我帶走後約7小
    時才逮捕我，但這中間我都可以到派出所外抽菸或到超商買
    東西等語（見易字卷第47頁），可知當日被告身上尚帶有其
    他現金，且被告為警帶回警局至遭逮捕並查扣現金之間，尚
    可自由活動，是被告身上扣得之現金數額，與丁○○交付之
    5萬元金額縱有不符，亦無礙於上開事實之認定。
  ⑹承上，本件被告向丁○○稱，其需持5萬元現金予其老闆觀
    看，且之後立即歸還，致丁○○信以為真，因而提供自己所
    有之1萬元，並以此理由告知侯○予，由侯○予提供4萬元而
    湊滿5萬元後，丁○○在歌德商旅門口將5萬元現金交付予被
    告等節，業論述如上。惟自被告取得該5萬元後，旋欲從歌
    德商旅之後門離開，嗣遭丁○○等人發覺而至歌德商旅樓上
    時，亦未見被告有前往與該商旅601號房之住客會面的舉動
    以觀，顯見被告係以上開不實之事由向丁○○、侯○予施行
    詐術，致渠等陷於錯誤而交付現金5萬元；又依被告取得該5
    萬元後，原旋欲離去，事後又否認有向丁○○收取5萬元一
    情，足認被告並無歸還之意，其自始即有為自己不法所有之
    意圖，及詐欺取財之犯意甚明。被告雖辯稱其僅係向丁○○
    借款未還，惟其於警詢中原辯稱，本件係丁○○拜託其向網
    友借錢，其網友住在歌德商旅，但之後該名網友爽約一情（
    見警一卷第8至10頁），於本院審理中復辯稱，本件係其友
    人「黃信璋」欲向其調借款項，但還不夠1萬元，其因而向
    丁○○拿取1萬元現金等語（見易字卷第230至233頁），嗣
    再於本院審理中改稱，本案與「黃信璋」無關，僅單純向丁○○借款1萬元未還乙節，其供述內容前、後不一，且與上
    述證人之證述及客觀之事證不符，應僅係事後卸責之詞，不
    足採認。
  ㈢綜上各情，本件之事證明確，被告之犯行均堪認定，俱應依
    法論科。
二、論罪科刑：
  ㈠論罪： 
  ⒈按在紙上或物品上之文字、符號、圖畫、照像，依習慣或特
    約，足以為表示其用意之證明者，關於本章及本章以外各罪
    ，以文書論。錄音、錄影或電磁紀錄，藉機器或電腦之處理
    所顯示之聲音、影像或符號，足以為表示其用意之證明者，
    亦同，刑法第220條定有明文。本案被告於事實欄一㈢所傳
    送之轉帳交易紀錄截圖之電磁紀錄，係藉由機器或電腦之處
    理方能顯示影像，並係表示轉帳成功之證明，具有法律上一
    定之用意，屬準私文書無訛。次按刑法上偽造、變造文書之
    主要區別，在於偽造係無製作權人不法製作，具有創設性者
    而言；變造則指無製作或改作權人變更他人作成之真正文書
    ，不變更其本質者之謂，有最高法院104年度台上字第1945
    、2514號判決意旨可參。而本件被告係將自己中國信託帳戶
    網路銀行曾匯款成功之交易紀錄截圖之電磁紀錄檔案，利用
    AI製圖軟體，更改其內之全部日期、帳號及金額，而偽造成
    本案其轉帳予乙○○之交易紀錄截圖之電磁紀錄檔案一節，
    業經被告於本院審理中供明在卷（見易字卷第246頁），顯
    已從新製作完全不同之電磁紀錄檔案，具有創設性，自屬偽
    造，而非變造。再按刑法第220條並非罪刑之規定，僅係闡
    述學理上所謂準文書之定義，惟偽造或變造準文書時，仍依
    其文書之性質適用各該有罪刑規定之法條論罪科刑，是無庸
    贅載「準」字，有最高法院103年度台非字第115號判決意旨
    可茲參照。
  ⒉是核被告所為，關於事實欄一㈠、㈡、㈣之部分，均係犯刑
    法第339條第1項之詐欺取財罪；關於事實欄一㈢之部分，係
    犯刑法第216條、第210條、第220條第2項之行使偽造私文書
    罪及同法第339條第1項之詐欺取財罪。被告偽造準私文書之
    低度行為，應為行使偽造準私文書之高度行為所吸收，不另
    論罪。
  ⒊又被告於事實欄一㈢之犯行，係以行使偽造轉帳予乙○○之
    交易紀錄截圖之電磁紀錄檔案之行為，作為詐騙手段，使乙○○陷於錯誤，誤以為被告已付款，因而交付上述IPHONE11
    白色128G手機1支，其行使偽造準私文書及實施詐騙之時間
    甚為接近，且行使偽造準私文書之目的即為詐欺取財，於社
    會通念上堪認可整體視為一行為予以評價，是被告以一行為
    同時觸犯行使偽造私文書罪及詐欺取財罪，為想像競合犯，
    應依刑法第55條規定，從一重之行使偽造私文書罪處斷。再
    被告行使偽造私文書罪部分，雖未經起訴，然因與業經起訴
    之詐欺取財罪間，具有想像競合犯之裁判上一罪關係，為起
    訴效力所及，且經本院當庭告知此部分罪名（見易字卷第24
    8頁），併予辯論之機會，已無礙被告防禦權之行使，本院
    自得併予審理。
  ⒋再有關事實欄一㈣之部分，告訴人侯○予於案發當時固為未
    滿18歲之少年，惟，被告於本院審理中辯稱：我對侯○予的
    年齡完全不知道等語（見易字卷第248頁）。查：依前列證
    人丁○○、侯○予證述之事發情節可知，被告原僅認識丁○○，於案發過程均係與丁○○接洽，和侯○予接觸之時間甚
    短；且證人丁○○於本院審理中證稱：被告不知道侯○予是
    幾歲，因為侯○予是我的朋友，我也沒有提到侯○予的年齡
    等語（見易字卷第227頁），證人侯○予於本院審理中證稱
    ：我的身高175公分，案發當時也差不多是這樣的身高，我
    已經工作2年多，在案發當時已經在工作了，別人在跟我接
    觸時，會誤以為我是成年人等語（見易字卷第237至238頁）
    ，亦堪認丁○○並未向被告提及侯○予之年齡，且依侯○予
    之外觀，亦無法看出其係少年，自無從認被告明知或有預見
    侯○予為少年，誠不得逕謂其有何對少年故意犯罪之故意，
    自無庸依兒童及少年福利與權益保障法第112條第1項前段規
    定加重其刑，附此敘明。
  ⒌被告所犯事實欄一㈠至㈣之4次犯行間，犯意各別，行為互
    殊，應予分論併罰。
  ㈡科刑：
  ⒈本院審酌被告正值青年，四肢健全而有謀生能力，卻不思以
    正當方法賺取所需，竟分別為事實欄一㈠至㈣所示之詐欺犯
    行，其中事實欄一㈢之部分，尚以行使偽造之轉帳交易紀錄
    截圖電磁紀錄檔案之方式為之，致告訴人戊○○、丙○○、
    乙○○、丁○○與侯○予等受有財產上之損失，其所為自應
    予非難。又考量被告曾有因財產犯罪案件經法院判刑之素行
    ，此有臺灣高等法院被告前案紀錄表1份在卷可按。再斟酌
    被告對事實欄一㈠至㈢之犯行均坦承不諱；又關於事實欄一
    ㈡之犯行，被告業已與丙○○達成和解，並全數返還相當於
    所詐得手機價值之29,500元，此業經丙○○於本院審理中陳
    明在卷（見易字卷第249頁），並提出撤回告訴聲請狀1份存
    卷足考（見審易卷第95頁），是被告對此部分之詐欺犯行，
    已有填補損害之舉動，然，被告對事實欄一㈠、㈢、㈣之行
    為，遲未與告訴人戊○○、乙○○或侯○予達成調解或賠償
    損失，此為被告於本院審理中所是認（見易字卷第248至249
    頁），又被告對事實欄一㈣之犯行，固與告訴人丁○○達成
    調解，願於110年9月18日前給付1萬元予丁○○，有本院110
    年度雄司附民移調字第907號調解筆錄1份存卷足參（見易字
    卷第185至187頁），然被告屆期並未依約履行乙節，有本院
    辦理刑事案件電話紀錄查詢表1份附卷可按（見易字卷第265
    頁）。復衡量被告各次犯行之動機、手段、犯罪所得之價值
    或金額多寡、如前述是否坦認犯罪或有無賠償告訴人損失之
    犯後態度等各情有所不同，犯罪情節自屬輕重有別。兼衡以
    被告自述之智識程度、家庭與生活狀況（見易字卷第249頁
    ），暨刑法第57條所列之一切情狀，就被告所犯各罪，分別
    量處如附表主文欄所示之刑，並均諭知易科罰金之折算標準
    。另衡酌被告所犯各罪，被害人雖不相同，然被告之行為時
    間相近等刑罰累加因素，分別就判處拘役部分（即附表編號
    1、2）及有期徒刑部分（即附表一編號3、4），各定應執行
    刑如主文所示，並皆諭知易科罰金之折算標準。
三、沒收：
    按犯罪所得，屬於犯罪行為人者，沒收之，於全部或一部不
    能沒收或不宜執行沒收時，追徵其價額；犯罪所得已實際合
    法發還被害人者，不予宣告沒收或追徵，刑法第38條之1第1
    項前段、第3項、第5項定有明文。所謂實際合法發還，是指
    因犯罪而生民事或公法請求權已經被實現、履行之情形而言
    ，不以發還扣押物予原權利人為限，其他如財產犯罪，行為
    人已依和解條件履行賠償損害之情形，亦屬之。申言之，犯
    罪所得一旦已實際發還或賠償被害人者，法院自無再予宣告
    沒收或追徵之必要；倘若行為人雖與被害人達成民事賠償和
    解，惟實際上並未將民事賠償和解金額給付被害人，或犯罪
    所得高於民事賠償和解金額者，法院對於未給付之和解金額
    或犯罪所得扣除和解金額之差額部分等未實際賠償之犯罪所
    得，自仍應諭知沒收或追徵，有最高法院110年度台上字第1
    673號刑事判決意旨可參。查：
  ㈠被告如事實欄一㈠、㈢所示犯行之犯罪所得，分別為蘋果牌
    筆記型電腦1台及IPHONE11白色128G手機1支（IMEI：000000
    000000000號），而前述犯罪所得均未扣案，應依刑法第38
    條之1第1項前段、第3項之規定，分別於被告所犯事實欄一
    ㈠、㈢之罪名項下（即附表編號1、3）宣告沒收，於全部或
    一部不能沒收或不宜執行沒收時，追徵其價額。
  ㈡被告如事實欄一㈣所示犯行之犯罪所得為5萬元，已論述如
    上，又被告為警扣得之現金固為43,800元，然被告僅坦認其
    中1萬元係向丁○○拿取之金額，其餘係自己身上已有攜帶
    之現金（見易字卷第228頁），而因當日被告身上尚帶有其
    他現金，且被告為警帶回警局至遭逮捕並查扣現金之間，仍
    可自由活動等節，業經敘明如前，是尚難逕認扣案之43,800
    元扣除1萬元之其餘部分，即係被告當場向丁○○收取之現
    金，亦即，此部分應認僅犯罪所得當中之1萬元業經扣案，
    其餘4萬元尚未經扣案。又被告就此部分雖以1萬元與告訴人
    丁○○達成調解，但迄今分文未付，此亦論敘如上，則被告
    既尚未履行上開調解條件，自難認此部分之犯罪所得已實際
    合法發還被害人，亦無從謂宣告沒收有何違反過量禁止原則
    而使人感受不公平之過苛情形，仍應諭知沒收。從而，扣案
    之犯罪所得1萬元，應依刑法第38條之1第1項前段之規定，
    於被告所犯事實欄一㈣之罪名項下（即附表編號4）宣告沒
    收；未扣案之犯罪所得4萬元，應依刑法第38條之1第1項前
    段、第3項之規定，於同一罪名項下宣告沒收，於全部或一
    部不能沒收或不宜執行沒收時，追徵其價額。至倘被告於本
    院宣判後履行全部或一部調解內容，乃事涉檢察官執行時是
    否扣抵犯罪所得，而無礙本院所為沒收犯罪所得之宣告，附
    此敘明。
  ㈢被告如事實欄一㈡所示犯行之犯罪所得為IPHONE 11 PROMAX
    64G手機1支（IMEI：000000000000000號），價值為29,500
    元，而被告就此部分已與告訴人丙○○達成和解，並全額返
    還29,500元一情，業敘述如上。則被告既已依和解條件履行
    賠償損害，揆諸上開最高法院判決意旨，應認其犯罪所得已
    合法發還被害人，則依刑法第38條之1第5項規定，不予宣告
    沒收。
據上論斷，應依刑事訴訟法第299條第1項前段，判決如主文。
本案經檢察官甲○○提起公訴，檢察官李白松到庭執行職務。
中    華    民    國   110    年    10    月    18    日
                刑事第十四庭  審判長法  官  呂明燕
                                    法  官  胡慧滿
                                    法  官  吳書嫺 
以上正本證明與原本無異。
如不服本判決應於收受判決後20日內向本院提出上訴書狀，並應
敘述具體理由。其未敘述上訴理由者，應於上訴期間屆滿後20日
內向本院補提理由書(均須按他造當事人之人數附繕本)「切勿逕
送上級法院」。
中    華    民    國   110    年    10    月    18    日
                                    書記官  王萌莉
附錄所犯法條全文：
中華民國刑法第210條
（偽造變造私文書罪）
偽造、變造私文書，足以生損害於公眾或他人者，處 5 年以下
有期徒刑。
 
中華民國刑法第216條
（行使偽造變造或登載不實之文書罪）
行使第 210 條至第 215 條之文書者，依偽造、變造文書或登載
不實事項或使登載不實事項之規定處斷。
 
中華民國刑法第220條
（準文書）
在紙上或物品上之文字、符號、圖畫、照像，依習慣或特約，足
以為表示其用意之證明者，關於本章及本章以外各罪，以文書論
。
錄音、錄影或電磁紀錄，藉機器或電腦之處理所顯示之聲音、影
像或符號，足以為表示其用意之證明者，亦同。
 
中華民國刑法第339條
（普通詐欺罪）
意圖為自己或第三人不法之所有，以詐術使人將本人或第三人之
物交付者，處 5 年以下有期徒刑、拘役或科或併科 50 萬元以
下罰金。
以前項方法得財產上不法之利益或使第三人得之者，亦同。
前二項之未遂犯罰之。
 
附表：
 
┌─┬───────────────────┬──────────┐
│編│犯罪事實                              │   主        文     │
│號│                                      │                    │
├─┼───────────────────┼──────────┤
│1 │詳如事實欄一㈠所載                    │己○○犯詐欺取財罪，│
│  │                                      │處拘役伍拾日，如易科│
│  │                                      │罰金，以新臺幣壹仟元│
│  │                                      │折算壹日。未扣案之犯│
│  │                                      │罪所得蘋果牌筆記型電│
│  │                                      │腦壹台沒收，於全部或│
│  │                                      │一部不能沒收或不宜執│
│  │                                      │行沒收時，追徵其價額│
│  │                                      │。                  │
├─┼───────────────────┼──────────┤
│2 │詳如事實欄一㈡所載                    │己○○犯詐欺取財罪，│
│  │                                      │處拘役伍拾日，如易科│
│  │                                      │罰金，以新臺幣壹仟元│
│  │                                      │折算壹日。          │
├─┼───────────────────┼──────────┤
│3 │詳如事實欄一㈢所載                    │己○○犯行使偽造私文│
│  │                                      │書罪，處有期徒刑貳月│
│  │                                      │，如易科罰金，以新臺│
│  │                                      │幣壹仟元折算壹日。未│
│  │                                      │扣案之犯罪所得IPHONE│
│  │                                      │11白色128G手機壹支（│
│  │                                      │IMEI：三五三九八七一│
│  │                                      │○四○五二○六四）沒│
│  │                                      │收，於全部或一部不能│
│  │                                      │沒收或不宜執行沒收時│
│  │                                      │，追徵其價額。      │
├─┼───────────────────┼──────────┤
│4 │詳如事實欄一㈣所載                    │己○○犯詐欺取財罪，│
│  │                                      │處有期徒刑陸月，如易│
│  │                                      │科罰金，以新臺幣壹仟│
│  │                                      │元折算壹日。扣案之犯│
│  │                                      │罪所得新臺幣壹萬元沒│
│  │                                      │收；未扣案之犯罪所得│
│  │                                      │新臺幣肆萬元沒收，於│
│  │                                      │全部或一部不能沒收或│
│  │                                      │不宜執行沒收時，追徵│
│  │                                      │其價額。            │
└─┴───────────────────┴──────────┘